臺灣雲林地方法院刑事判決
110年度金訴字第7號
公  訴  人  臺灣雲林地方檢察署檢察官
被      告  李翊鳳


上列被告因違反洗錢防制法案件，經檢察官提起公訴（109年度
偵字第8331號）及移送併辦（110年度偵字第1749號），因被告
於審理時就被訴事實為有罪之陳述，經告以簡式審判之旨，並聽
取當事人意見後，本院合議庭裁定由受命法官獨任進行簡式審判
程序，判決如下：
    主      文
乙○○幫助犯洗錢防制法第十四條第一項之一般洗錢罪，處有期徒
刑參月，併科罰金新臺幣壹萬元，罰金如易服勞役，以新臺幣壹
仟元折算壹日。緩刑參年，並應依本院110年度司刑移調字第19
號、第34號、第88號調解筆錄所載內容履行。
    事實及理由
一、犯罪事實：
  ㈠乙○○可預見提供自己或他人之金融帳戶存摺、提款卡及密碼
    供他人使用，極易遭詐欺集團利用作為實施詐欺取財等犯罪
    之工具，一般人無故取得他人金融帳戶使用，常與財產犯罪
    密切相關，因此提供帳戶予他人使用，可能幫助犯罪份子作
    為不法收取款項之用，並供該人將犯罪所得款項匯入，而藉
    此掩飾犯罪所得之真正去向，但仍基於容任該結果發生亦不
    違背其本意之幫助詐欺取財與幫助掩飾詐欺所得去向之洗錢
    不確定故意，於民國109年10月19日15時40分許，在雲林縣○○鎮○○路000○0號全家便利商店文仁店，將不知情之配偶丁○○
    所有交由其保管之中華郵政股份有限公司文山萬美街郵局帳
    號0000000000000000號帳戶(下稱文山萬美街郵局帳戶)、中
    國信託商業銀行帳號000000000000號帳戶(下稱中國信託銀
    行帳戶)之存摺、提款卡，及不知情之公公彭正光所有交由
    其保管之中華郵政股份有限公司北港郵局帳號000000000000
    00號帳戶（下稱北港郵局）之存摺、提款卡，併寄予在通訊
    軟體FACEBOOK臉書張貼散布價購金融帳戶訊息之LINE帳號暱
    稱為「滿天星」、「余味」之自稱網路博奕公司員工之成年
    人收受，並依指示事先變更丁○○、彭正光之郵局提款卡密碼
    ，及透過通訊軟體LINE告知對方丁○○之中國信託銀行帳戶提
    款卡密碼，乙○○即以此方式幫助該犯罪集團以詐術取得他人
    財物及隱匿犯罪所得。嗣「滿天星」、「余味」及其所屬詐
    欺集團成員取得上開帳戶等資料後，即共同基於意圖為自己
    不法所有之詐欺取財犯意聯絡，分別為以下犯行：
  ⒈於109年10月21日17時21分許，偽冒東森購物客服人員，以電
    話向丙○○佯稱交易帳戶重複扣款須依指示取消交易云云，致
    丙○○陷於錯誤，而依詐騙集團成員指示，轉帳匯款至丁○○之
    中國信託銀行帳戶內，旋遭詐欺集團成員提領殆盡（匯款時
    間、匯款帳戶及匯款金額均詳如附表所示）。嗣丙○○察覺有
    異，報警後始悉上情。
  ⒉於109年10月21日18時15分許，偽冒台新銀行客服經理，以電
    話向戊○○誆稱486網購內部作業疏失，導致其台新銀行信用
    卡多一筆帳務須指示取消云云，致戊○○陷於錯誤，而依詐欺
    集團成員指示，轉帳匯款至丁○○之文山萬美街郵局帳戶內，
    旋遭詐欺集團成員提領殆盡（匯款時間、匯款帳戶及匯款金
    額均詳如附表所示）。嗣戊○○發覺受騙，報警後始悉上情。
  ⒊於109年10月21日17時54分許，偽冒東森購物客服人員，撥打
    電話向己○○佯稱先前購物後，因購買紀錄個資外洩，信用卡
    遭盜刷，須依指示取消交易，並將帳戶內餘額轉出，完成安
    全性認證，以免被重覆扣款云云，致己○○陷於錯誤，而依詐
    欺集團成員指示，分別轉帳匯款至丁○○之文山萬美街郵局及
    彭正光之北港郵局帳戶後，旋遭詐欺集團成員提領殆盡（匯
    款時間、匯款帳戶及匯款金額均詳如附表所示）。嗣經己○○
    發現受騙，報警後始悉上情。
  ㈡案經丙○○、戊○○訴由雲林縣警察局北港分局、己○○訴由屏東
    縣警察局內埔分局報告臺灣雲林地方檢察署檢察官偵查起訴
    及移送併辦。
二、認定犯罪事實所憑之證據及理由：
  ㈠本案被告乙○○所犯為死刑、無期徒刑、最輕本刑為3年以上有
    期徒刑以外之罪，亦非屬高等法院管轄之第一審案件，其於
    審理時，先就被訴事實為有罪之陳述，經法官告知簡式審判
    程序之旨，並聽取當事人之意見後，本院合議庭裁定，依刑
    事訴訟法第273條之1規定，由受命法官獨任進行簡式審判程
    序，是本案之證據調查，依刑事訴訟法第273條之2規定，不
    受同法第159條第1項、第161條之2、第161條之3、第163條
    之1及第164條至第170條規定之限制，合先敘明。
　㈡上揭犯罪事實，業據被告於本院審理時供承不諱（本院卷第1
    31至157頁），核與證人即告訴人丙○○、戊○○、己○○於警詢
    時證述被詐欺之過程相符（雲警港偵字第1090012986號卷【
    下稱警卷】第26至27頁、第37至38頁、偵1749卷第21至24頁
    ），並經證人即被告配偶丁○○於警詢、偵訊及本院審理時證
    述前揭3個帳戶均由被告保管之情節屬實（警卷第1至2頁反
    面、偵1749卷第9至13頁、第197至199頁、偵8331卷第17至2
    1頁；本院卷第131至157頁），並有文山萬美街郵局帳號000
    00000000000號帳戶個資檢視資料、客戶歷史交易清單、存
    戶基本資料、中國信託銀行帳號000000000000號帳戶個資檢
    視資料、存戶資料、存款交易明細、自動化LOG資料-財金交
    易、北港郵局帳號00000000000000號帳戶個資檢視資料、客
    戶歷史交易清單、被告與詐欺集團成員間LINE通訊軟體對話
    紀錄、全家便利商店寄件顧客收執聯各1份（警卷第10至11
    頁、第13至23頁、第28頁、第40頁、偵1749卷第33頁、第10
    7頁至第131頁；本院卷第215頁）、告訴人丙○○之內政部警
    政署反詐騙諮詢專線紀錄表、基隆市警察局第四分局安樂派
    出所受理各類案件紀錄表、受理刑事案件報案三聯單、受理
    詐騙帳戶通報警示簡便格式表、金融機構聯防機制通報單、
    凱基銀行帳號0000000000000號帳號存摺封面暨內頁影本、
    交易明細查詢、凱基銀行訊息通知、與市內電話00-0000-00
    00號之通話紀錄各1份（警卷第39頁、第41頁、第43至49頁
    ）、告訴人戊○○之內政部警政署反詐騙諮詢專線紀錄表、花
    蓮縣警察局吉安分局稻香派出所陳報單、受理各類案件紀錄
    表、受理詐騙帳戶通報警示簡便格式表、金融機構聯防機制
    通報單、存款交易明細查詢、臺外幣交易明細查詢各1份（
    警卷第25頁、第30至33頁、第34至35頁）、告訴人己○○之內
    政部警政署反詐騙案件諮詢專線紀錄表、桃園市政府警察局
    八德分局八德派出所受理詐騙帳戶通報警示簡便格式表、受
    理刑事案件報案三聯單、金融機構聯防機制通報表、網路匯
    款明細各1份（偵1749卷第45至46頁、第67至73頁、第83至8
    5頁、第103頁、第105頁）附卷可憑。綜上足認被告前揭任
    意性之自白確與事實相符，自堪採為論罪之證據。
　㈢按行為人對於構成犯罪之事實，預見其發生而其發生並不違
    背其本意者，以故意論，刑法第13條第2項定有明文，此於
    學理上稱為不確定故意或間接故意。是行為人若對於他人可
    能以其所交付之帳戶，進行詐欺取財之犯罪行為，已預見其
    發生而其發生並不違反其本意，自仍應負相關之罪責。金融
    帳戶存摺、提款卡及密碼，攸關申請人個人財產權益之保障
    ，均屬具高度專屬性，除本人、與本人具密切親誼，或經本
    人授權使用之人外，實難認有何正當理由可交付予陌生人使
    用該等物品，況現今詐欺集團以人頭帳戶作為遂行詐欺犯罪
    取款，造成難以追查款項去向之情形甚為猖獗，金融帳戶勿
    交付他人使用以免淪為犯罪之幫助工具乙情，迭經媒體及政
    府機關、金融機構多方宣導，故稍具通常社會歷練與經驗法
    則之一般人均應認知倘若該等物品落入不明人士手中，極易
    被利用為與財產相關之犯罪工具。觀諸本案詐騙集團之犯罪
    手法係先由不詳成員施以詐術，且指定將詐騙所得之款項匯
    至被告提供之前揭3個帳戶後提領，製造金流斷點，使司法
    機關難以溯源追查犯罪所得之蹤跡與後續犯罪所得持有者，
    以達掩飾、隱匿特定犯罪所得之所在及去向。再觀之卷附被
    告提供之LINE對話訊息，被告只需提供金融帳戶之存摺、金
    融卡及密碼，不用做任何工作，即可1個月領取新臺幣3萬元
    ，顯與常情有違，參佐而被告自陳其高職畢業，曾在餐飲業
    打工（本院卷第46頁），足見其並非年幼無知或與社會隔絕
    之人，當知上述情事，況且被告於對話過程中亦曾詢問對方
    「這種借戶頭會有風險嗎？」堪認被告對於暱稱「滿天星」
    之人所表示為匯兌而租借帳戶之詞並非毫無懷疑，卻容任他
    人對外得以其提供之前揭3個帳戶之名義無條件加以使用，
    被告對於前揭3個帳戶可能幫助他人犯詐欺取財罪，並幫助
    作為收受、提領特定犯罪所得使用，他人提領後會產生遮斷
    資金流動軌跡以逃避國家追訴、處罰之效果，主觀上應已預
    見，仍率爾將自己保管之前揭3個帳戶之存摺、提款卡及密
    碼交予毫不相熟之人，當具有該等帳戶縱供作向他人詐取財
    物及洗錢之工具亦不違背其本意之幫助詐欺取財、幫助洗錢
    之不確定故意甚明。是本案罪證明確，被告前開犯行自堪認
    定，應依法論科。
三、論罪科刑之理由：
  ㈠按刑法上之幫助犯，係對於犯罪與正犯有共同之認識，而以
    幫助之意思，對於正犯資以助力，而未參與實施犯罪之行為
    者而言(最高法院75年度台上字第1509號、88年度台上字第1
    270號判決意旨參見)；是以，如未參與實行犯罪構成要件之
    行為，且係出於幫助之意思提供助力，即屬幫助犯，而非共
    同正犯。又行為人提供金融帳戶提款卡及密碼予不認識之人
    ，非屬洗錢防制法第2條所稱之洗錢行為，不成立同法第14
    條第1項一般洗錢罪之正犯；如行為人主觀上認識該帳戶可
    能作為收受及提領特定犯罪所得使用，他人提領後即產生遮
    斷資金流動軌跡以逃避國家追訴、處罰之效果，仍基於幫助
    之犯意而提供，應論以幫助犯同法第14條第1項之一般洗錢
    罪（最高法院108年度台上大字第3101號刑事大法庭裁定參
    照）。被告將丁○○之文山萬美街郵局、中國信託銀行帳戶、
    彭正光之北港郵局帳戶之存摺、提款卡及密碼提供予本案詐
    欺集團成員，供本案詐欺集團成員實行詐欺取財罪後，為掩
    飾、隱匿其犯罪所得財物之去向及所在，而令告訴人3人將
    款項轉入前揭帳戶，因而產生遮斷金流以逃避國家追訴、處
    罰之效果，而被告僅提供前揭帳戶之存摺、提款卡及密碼予
    他人供詐欺取財與洗錢犯罪使用，並無證據證明其有參與詐
    欺取財或洗錢之構成要件行為，或有與本件詐欺取財之詐騙
    之人有詐欺、洗錢之犯意聯絡，被告基於幫助意思，參與詐
    欺取財、一般洗錢構成要件以外行為，為幫助犯。是核被告
    所為，係犯刑法第30條第1項前段、第339條第1項之幫助詐
    欺取財罪及刑法第30條第1項前段、洗錢防制法第14條第1項
    之幫助一般洗錢罪。檢察官雖起訴被告涉犯一般洗錢罪，然
    公訴人於本院審理中業已當庭變更起訴法條（本院卷第311
    頁），自無庸再行變更起訴法條。
  ㈡被告以一次提供前揭3個帳戶之存摺、提款卡及密碼之幫助行
    為，同時幫助詐欺正犯分別詐取告訴人3人財物，係以一行
    為侵害數罪名，為想像競合犯，應依刑法第55條前段規定，
    從重論以一幫助詐欺取財罪。
  ㈢被告以一幫助行為，幫助詐欺集團正犯詐欺、洗錢，亦係一
    行為觸犯數罪名，為想像競合犯，應依刑法第55條規定，從
    一重論以幫助一般洗錢罪。
  ㈣臺灣雲林地方檢察署檢察官以110年偵字第1749號移送併辦部
    分，與檢察官起訴之犯罪事實有一行為侵害數人之想像競合
    關係，為裁判上一罪，為起訴效力所及，本院自得併予審究
    ，附此敘明。
  ㈤被告以幫助意思，參與構成要件以外行為，為幫助犯，依刑
    法第30條第2項規定，依正犯之刑減輕之。另洗錢防制法第1
    6條第2項規定：「犯前二條之罪，在偵查或審判中自白者，
    減輕其刑。」被告於本院就其幫助洗錢犯行自白犯罪（本院
    卷第155頁、第312頁），爰依前揭規定減輕其刑，並遞減之
    。
  ㈥爰審酌被告知悉國內現今詐騙犯行盛行，且可得預見交付其
    上開帳戶資料可能為詐欺集團或其他犯罪集團所取得，可用
    以遂行詐欺犯罪或不法用途使用，並使該等詐欺所得真正去
    向、所在得以獲得隱匿，妨礙檢調機關追緝犯罪行為人，助
    長犯罪，並使被害人難以求償，對社會治安造成之危害非輕
    ，仍提供前揭3個金融機構帳戶之存摺、提款卡及密碼等物
    予欠缺信賴關係之人使用，使詐欺集團成員得以掩蓋自己身
    分而詐取他人財物得逞，造成告訴人3人蒙受財產損害，所
    為實有不該，惟念及其於本院審理時坦承犯罪，且已與告訴
    人3人調解成立並分期賠償其等損失，有本院調解筆錄3份在
    卷可查（本院卷第23至24頁、第99至100頁、第109頁、第29
    7至299頁、第337至338頁），足認其已有悔意，犯後態度尚
    佳；並考量其自陳高職畢業之智識程度、已婚，育有1名未
    滿2歲之幼兒，目前未工作在家照顧小孩，經濟來源仰賴其
    配偶、原租屋在外，但為節省開銷，已搬回家與母親同住之
    家庭經濟生活狀況，並考量被告之犯罪動機、所生危害、提
    供帳戶之數量、被害人損失情形等一切情狀，量處如主文所
    示之刑及罰金易服勞役之折算標準。
  ㈦查被告未曾受有期徒刑以上刑之宣告，有臺灣高等法院被告
    前案紀錄表附卷可稽，此次係屬一時失慮而觸犯刑章，被告
    於本院審理中已與告訴人3人調解成立，並按時賠償其等損
    失，已如前述，且告訴人3人均表示同意給予被告緩刑之機
    會，有本院公務電話紀錄3份在卷可憑（本院卷第109頁、第
    301頁），被告經此論罪科刑之教訓，當知警惕，應無再犯
    之虞，本院認其所宣告之刑，以暫不執行為適當，爰併宣告
    緩刑3年。又為敦促被告依約履行賠償告訴人3人，故將依調
    解條件履行部分列為緩刑之條件，倘被告未能依約履行主文
    所示緩刑之負擔，且情節重大，足認原宣告之緩刑難收其預
    期效果，而有執行刑罰之必要者，依刑事訴訟法第476條及
    刑法第75條之1第1項第4款之規定，檢察官得向法院聲請撤
    銷上開緩刑之宣告，附此敘明。
四、另被告雖將上開帳戶資料提供詐欺集團成員遂行詐欺等犯行
    ，惟卷內尚乏積極證據證明被告就此獲有報酬，無從認定被
    告有何實際獲取之犯罪所得，爰不予宣告沒收或追徵其價額
    。又告訴人3人匯入上開帳戶款項，係由詐欺集團成員提領
    ，非屬被告所有，亦非在其實際掌控中，其就所隱匿之財物
    不具所有權及事實上處分權，亦無從依洗錢防制法第18條第
    1項就所提領金額諭知沒收。
五、應適用之法律：
  ㈠刑事訴訟法第273條之1第1項、第299條第1項前段。
  ㈡洗錢防制法第14條第1項、第16條第2項。
  ㈢刑法第11條、第30條第1項前段、第2項、第339條第1項、第5
    5條前段、第42條第3項、第74條第1項第1款、第2項第3款。
  ㈣刑法施行法第1條之1第1項。
本案經檢察官甲○○提起公訴，檢察官王聖豪移送併辦，檢察官李
松諺到庭執行職務。
中　　華　　民　　國　　110 　年　　8 　　月　　10　　日
                  刑事第七庭  法  官  鍾世芬
以上正本證明與原本無異。
如不服本判決應於收受判決後20日內向本院提出上訴書狀，並應
敘述具體理由；其未敘述上訴理由者，應於上訴期間屆滿後20日
內向本院補提理由書（均須按他造當事人之人數附繕本）。「切
勿逕送上級法院」。
                              書記官　李沛瑩
中　　華　　民　　國　　110 　年　　8 　　月　　10　　日
附錄本判決論罪科刑法條：
洗錢防制法第14條
有第二條各款所列洗錢行為者，處7年以下有期徒刑，併科新臺
幣5百萬元以下罰金。
前項之未遂犯罰之。
前二項情形，不得科以超過其特定犯罪所定最重本刑之刑。

中華民國刑法第339條
意圖為自己或第三人不法之所有，以詐術使人將本人或第三人之
物交付者，處5年以下有期徒刑、拘役或科或併科50萬元以下罰
金。
以前項方法得財產上不法之利益或使第三人得之者，亦同。
前二項之未遂犯罰之。

中華民國刑法第30條
幫助他人實行犯罪行為者，為幫助犯。雖他人不知幫助之情者，
亦同。
幫助犯之處罰，得按正犯之刑減輕之。

附表
編號 告訴人 匯款日期 匯款時間 匯款金額 （新臺幣） 匯入帳戶 1 丙○○ 110年10月21日 19：07 49,985元 丁○○之中國信託銀行帳戶 2  戊○○ 110年10月21日 18：43 48,103元 丁○○之文山萬美街郵局帳戶    18：45 7,987元  3 己○○ 110年10月21日 18：50 99,987元 彭正光之北港郵局帳戶    18：51 94,188元 丁○○之文山萬美街郵局帳戶    18：56 9,987元 彭正光之北港郵局帳戶    18：57 9,987元     18：57 9,987元